臺灣雲林地方法院刑事判決
110年度易緝字第16號
公  訴  人  臺灣雲林地方檢察署檢察官
被      告  廖書樓



上列被告因竊盜案件，經檢察官提起公訴（109年度偵字第5518
號、第7112號），本院判決如下：
    主  文
廖書樓犯竊盜未遂罪，處有期徒刑參月，如易科罰金，以新臺幣
壹仟元折算壹日。
其餘被訴部分，無罪。
    事  實
一、廖書樓於民國109年6月3日凌晨3時許，駕駛車牌號碼0000-0
    0號自用小客車，至雲林縣○○鎮○○路0號之「臺糖股份有限公
    司北港製糖工廠（下稱北港糖廠）」，竟意圖為自己不法之
    所有，基於竊盜之犯意，以不詳方式進入廠區內，經物色搜
    尋財物後，認廠區內其所欲竊取之財物過於笨重無法搬運，
    而未能竊盜得手。北港糖廠人員前因發現廠區內陸續有財物
    失竊，乃於108年10月14日報警處理，並配合警方調查，又
    因再次發現廠區內陸續有財物失竊，而於109年7月16日報警
    處理，經提供廠區監視器錄影畫面，為警循線查悉上情（起
    訴書犯罪事實一、㈠部分）。
二、案經北港糖廠人員陳國哲訴由雲林縣警察局北港分局報告臺
    灣雲林地方檢察署（下稱雲林地檢署）檢察官偵查起訴。
    理  由
壹、程序方面（關於證據能力）：
    按被告以外之人於審判外之言詞或書面陳述，除法律有規定
    者外，不得作為證據；被告以外之人於審判外之陳述，雖不
    符刑事訴訟法第159條之1至第159條之4規定，而經當事人於
    審判程序同意作為證據，法院審酌該言詞陳述或書面陳述作
    成時之情況，認為適當者，亦得為證據，同法第159條第1項
    、第159條之5第1項定有明文。經查，本判決所引用被告以
    外之人於審判外之言詞或書面陳述，檢察官、被告廖書樓於
    本院準備程序、審理程序時均陳明同意作為證據使用，經審
    酌該等言詞或書面陳述作成時並無違法或不當之情況，亦無
    違法取證等瑕疵，且與待證事實具有關聯性，認以之作為證
    據應屬適當，均有證據能力。
貳、實體方面： 
一、上開犯罪事實，業據被告於警詢、偵訊、本院準備程序、訊
    問程序及審理時坦承不諱（偵7112卷第14頁；偵5518卷第39
    、40頁；聲羈卷第21頁；本院易卷第107至109頁；本院易緝
    卷第82頁；本院他卷第33頁），並有下列證據資料可以佐證
    ：
  ㈠關於查獲及被害情形部分：
  ⒈證人即北港糖廠人員黃德賢於108年10月14日、22日警詢時之
    指述（偵他卷第34至37頁）。
  ⒉證人即告訴人陳國哲於109年4月28日、7月16日、8月11日、1
    7日警詢時之證述（偵他卷第38至44頁；偵7112卷第27至32
    頁）、於109年11月27日偵訊時之證述（偵7112卷第101至10
    2頁）。
  ㈡現場蒐證暨監視器翻拍照片（偵他卷第16頁下方至第21頁下
    方；本院易字卷第239至245頁）。
  ㈢車牌號碼0000-00自用小客車之車輛詳細資料報表（偵他卷第
    31頁）。
  ㈣被告之嘉義地檢署受保護管束人基本資料表（偵7112卷第117
    至119頁）。
  ㈤綜上，足認被告上開自白與事實相符，可以採信。本案事證
    明確，被告上開竊盜未遂犯行堪以認定，應依法論科。
二、論罪科刑：
　㈠被告之行為，觸犯刑法第320條第2項、第1項之竊盜未遂罪。
　㈡被告已著手於竊盜犯罪行為之實行，惟未生竊得財物之犯罪
    結果，屬未遂犯，爰依刑法第25條第2項之規定減輕其刑。
　㈢爰審酌被告前有肇事逃逸、多次竊盜、施用毒品等前科，素
    行不佳，有臺灣高等法院被告前案紀錄表在卷可參，被告正
    值青壯年，仍不知尊重他人之財產權，再度為本案竊盜未遂
    之犯行，法治觀念薄弱，且所為危害社會治安，實在很不可
    取；考量被告業已坦承犯行，犯後態度尚可，並衡以告訴人
    表示：被告近年疑在北港糖廠偷竊多次，非拘禁難以矯正其
    慣竊之行為及思想等語（本院易卷第251頁），暨被告自陳
    目前擔任鐵工，日薪新台幣1,800元之經濟狀況，父親已經
    過世，家中有奶奶（90多歲）、母親（身體不好）、哥哥（
    罹患夜盲症；併參本院卷第99頁身心障礙證明）、妹妹（單
    眼失明；併參本院卷第99頁身心障礙證明）、侄子，家人需
    要被告照料之家庭狀況，為高職畢業之教育程度（本院易緝
    卷第93、94頁），以及其犯罪之動機、目的、手段，檢察官
    及被告對量刑之意見等一切情狀，量處如主文所示之刑，並
    諭知易科罰金之折算標準。
參、無罪部分：
一、公訴意旨另以：被告意圖為自己不法之所有，基於竊盜之犯
    意，於雲林地檢署107年度偵字第7640號案件（下稱另案）
    ，為警查獲之107年11月23日前約10日，在雲林縣○○鎮○○里○
    ○00000號之大勝皮革股份有限公司（下稱大勝公司）內，竊
    得大勝公司之銅線1批，於剝除電線皮後，將銅線販賣與不
    詳之人。嗣經警於109年8月11日至雲林縣○○鄉○○村○○00號之
    被告現住地，扣得已剝除銅線之電線皮1袋，始悉上情。因
    認被告涉犯刑法第320條第1項之竊盜罪。
二、按犯罪事實應依證據認定之，無證據不得認定犯罪事實；不
    能證明被告犯罪者，應諭知無罪之判決，刑事訴訟法第154
    條第2項、第301條第1項分別定有明文。次按認定不利於被
    告之證據須依積極證據，苟積極證據不足為不利於被告事實
    之認定，即應為有利被告之認定，更不必有何有利之證據；
    又犯罪事實之認定，應憑證據，如無相當之證據，或證據不
    足以證明，自不得以推測或擬制之方法，以為裁判之基礎；
    再認定犯罪事實所憑之證據，雖不以直接證據為限，間接證
    據亦包括在內；然而無論直接或間接證據，其為訴訟上之證
    明，須於通常一般之人不致有所懷疑，而得確信其為真實之
    程度者，始得據為有罪之認定，倘其證明尚未達到此一程度
    ，而有合理之懷疑存在時，即無從為有罪之認定（最高法院
    30年上字第816號判決、40年台上字第86號判決、76年台上
    字第4986號判決意旨參照）。另按依刑事訴訟法第161條第1
    項規定，檢察官就被告犯罪事實，應負舉證責任，並指出證
    明之方法。因此，檢察官對於起訴之犯罪事實，應負提出證
    據及說服之實質舉證責任。倘其所提出之證據，不足為被告
    有罪之積極證明，或其指出證明之方法，無從說服法院以形
    成被告有罪之心證，基於無罪推定之原則，自應為被告無罪
    判決之諭知（最高法院92年台上字第128號判決意旨參照）
    。末按被告之自白，非出於強暴、脅迫、利誘、詐欺、疲勞
    訊問、違法羈押或其他不正之方法，且與事實相符者，得為
    證據；被告之自白，不得作為有罪判決之唯一證據，仍應調
    查其他必要之證據，以察其是否與事實相符。刑事訴訟法第
    156條第1項、第2項亦分別定有明文。
三、檢察官認為被告涉犯上開竊盜罪嫌，無非是以下列資料為據
    ：
  ㈠被告於警詢、偵訊時之供述。
  ㈡證人即大勝公司人員蔡木城另案於警詢、準備程序時之證述
    ；於本案審理時之證述。
  ㈢雲林縣警察局北港分局109年8月11日搜索扣押筆錄暨扣押物
    品目錄表、收據；蒐證暨扣案物照片。
  ㈣另案之雲林地檢署107年度偵字第7640號起訴書列印本。
  ㈤被告之刑案資料查註紀錄表（證明被告有竊盜之慣行）。
  ㈥本院109年聲搜字466號搜索票影本。
  ㈦另案之證據資料：
  ⒈自願受搜索同意書、雲林縣警察局北港分局107年11月23日搜
    索扣押筆錄暨扣押物品目錄表、收據。
  ⒉現場暨扣案物照片。
  ⒊贓物認領保管單。
  ⒋車牌號碼000-000號普通重型機車之車輛詳細資料報表。
  ㈧扣案之電線皮1袋。
四、經查： 
　㈠被告為警上開時、地扣得電線皮1袋乙節，業據被告供承在案
    ，並有前揭三、㈢、㈥、㈧所示之證據資料可以佐證，此部分
    事實，應可認定。
　㈡對於扣案電線皮之來源，被告固曾於109年8月11日偵訊、羈
    押訊問時供稱：我在同1個地點（指大勝公司）偷了3次，每
    次偷的時間相隔約10天；今天被查獲的電線皮，其電纜是在
    我被依現行犯逮捕（指另案）之前偷的，在該次被逮捕之前
    ，我就已經將電線剝皮，將裡面的電纜賣掉了，那個地方是
    火燒村的廢水槽等語（偵7112卷第81、83頁；聲羈卷第22、
    23頁），然細觀被告歷次所述，其有供稱：上開電線是我於
    108年1月，在雲林縣北港鎮一帶的廢棄工廠撿到的等語（偵
    7112卷第10、11頁），亦有供稱：被查扣的廢電線，可能是
    我爸爸留下來的，我爸爸已經過世了，鄉下人家的家裡都會
    留一點電線等語（偵7112卷第185、186頁；本院易卷第109
    頁），又有供稱：我不知道是我爸爸留下來的，還是我在廢
    水槽（指大勝公司）拿的，都有可能，因為已經很久了，我
    忘記了等語（他卷第33頁：本院易緝卷第91、92頁），被告
    前後說法不一，究竟哪個說法與事實相符，自應有其他證據
    加以佐證。
　㈢觀諸檢察官所提出之證據資料，證人蔡木城於另案於警詢、
    準備程序時證稱：我是大勝公司的守衛，於107年11月23日
    下午2時35分許，在工廠附近巡視時，發現1名男子（指被告
    ）在我們工廠的廢水廠內剝銅線皮，就報警處理；（問：為
    何剛好被你發現？）我下午的時候會去巡視；之前已經有人
    去那邊偷東西，被警察抓到，我有去派出所做筆錄，後來又
    有2個人被抓到，已經去執行了，再來就是被告（指廖書樓
    ）等語（本院易卷第59至62頁、第88頁），並於本院審理時
    指稱：在當場（指107年11月23日）抓到被告（指廖書樓）
    之前，大勝公司被偷拿電線，至少2次以上；第1次是北港姓
    許的，這個人我有遇到，但沒抓到，被他跑了，是經過2、3
    個月，他去其他地方偷電線被抓到，警察才通知我去派出所
    做筆錄，這個人拿2次，都是拿大條的，且都是半夜，第2次
    是兩人1組的，1個住子茂、1個住口庄，第3次就是被告（指
    廖書樓）；（問：除了你剛剛講的，有沒有其他是電線被偷
    ，沒有報警的？）沒有，我沒有認為什麼損失，就沒有報警
    等語（本院易卷第159至162頁），就此比對前揭三、㈣、㈦所
    示之另案資料，可知證人蔡木城能確認大勝公司有電線遭竊
    之情形，僅有前揭①北港許姓犯嫌，2次竊盜，②兩人1組犯嫌
    ，已去執行，③另案被告107年11月23日為其當場查獲等情，
    則大勝公司是否有於「107年11月23日前約10日」遭被告竊
    取銅線1批乙節，自屬可疑，被告關於此時間至大勝公司竊
    取電線部分之自白，與事實是否相符，亦有疑慮，自無從僅
    以被告曾有竊盜之前科（參前揭三、㈤所示），逕認被告確
    實有為此部分之竊盜犯行。
五、綜上所述，本院對於被告是否有為此部分竊盜犯行，仍有合
    理懷疑，檢察官所舉之證據與提出之證明方法，尚不足使本
    院形成對被告有罪之確信，依罪疑唯輕之證據法則，本院自
    應為被告有利之認定，對被告為諭知無罪。 
肆、應依刑事訴訟法第299條第1項前段、第301條第1項（程序法
    ）之規定，判決如主文。
本案經檢察官吳淑娟提起公訴，檢察官顏鸝靚到庭執行職務。
中　　華　　民　　國　 111　　年　　2 　　月　　23　　日
                  刑事第五庭  法  官  陳雅琪
以上正本證明與原本無異。
如不服本判決，應於判決送達後20日內，向本院提出上訴狀。（
須附繕本）
                              書記官  林家莉
中　　華　　民　　國　　111 　年　　2 　　月　　24　　日
附錄法條：
中華民國刑法第320條
意圖為自己或第三人不法之所有，而竊取他人之動產者，為竊盜
罪，處5年以下有期徒刑、拘役或50萬元以下罰金。
意圖為自己或第三人不法之利益，而竊佔他人之不動產者，依前
項之規定處斷。
前二項之未遂犯罰之。